最高法院刑事判決　　　　　　一○○年度台上字第六四八四號
上　訴　人　吳政儒
選任辯護人　周仲鼎律師
上　訴　人　黃強
上列上訴人等因殺人未遂案件，不服台灣高等法院台中分院中華
民國一○○年九月十五日第二審判決（九十九年度上訴字第一八
二○號，起訴案號：台灣台中地方法院檢察署九十八年度偵字第
二八八九七號），提起上訴，本院判決如下：
    主  文
上訴駁回。
    理  由
按刑事訴訟法第三百七十七條規定，上訴於第三審法院，非以判
決違背法令為理由，不得為之。是提起第三審上訴，應以原判決
違背法令為理由，係屬法定要件。如果上訴理由書狀並未依據卷
內訴訟資料，具體指摘原判決不適用何種法則或如何適用不當，
或所指摘原判決違法情事，顯與法律規定得為第三審上訴理由之
違法情形，不相適合時，均應認其上訴為違背法律上之程式，予
以駁回。本件原判決撤銷第一審之科刑判決，改判依想像競合犯
關係，從一重論處上訴人吳政儒、黃強共同殺人未遂罪刑（均
處有期徒刑），已詳述認定犯罪事實之依據及憑以認定之理由。
並對如何認定：上訴人等否認犯罪之辯詞，俱不足採取；證人黃
昭慈、陳偉進、藍霈瑄及證人即告訴人陳沛羽、陳易明在偵查中
之證言，有證據能力；上訴人等駕駛自小客貨車追逐陳沛羽所騎
乘機車（搭載陳易明）之過程中，黃強（在副駕駛坐）確有大
聲叫囂「把他抓下來」、「撞下去」、「撞乎死」（台語）等語
，吳政儒負責駕駛汽車，確有瞬間加速，往右方向故意撞擊陳沛
羽及陳易明所騎乘之機車；黃強於行為時並未因飲酒造成辨識
行為違法或依其辨識而行為之能力顯著降低之情形；上訴人等均
有殺人之不確定故意，且有犯意聯絡及行為之分擔，均為共同正
犯；皆已依據卷內資料予以指駁及說明。從形式上觀察，原判決
並無違背法令之情形存在。又刑之量定屬事實審法院得依職權自
由裁量之事項，原判決已敘明依刑法第五十七條之規定，以黃
強之責任為基礎，並審酌同條各款之情形而為量刑，經核既未逾
法定刑度，又無違背公平正義情形，不得任意指為違法。另基於
直接審理原則，審判長於審判庭提示判決基礎之證據資料，令被
告辨認，旨在擔保證據資料之真實性，兼具保護被告之防禦權。
查卷附黃強之在職證明書及戶籍謄本，係由黃強之辯護人於
民國一○○年八月二十五日原審最後審判期日提出並持以主張（
見原審卷第一四七至一五○頁），既在審判期日當庭自行提出，
黃強應知悉內容，則審判長未再行向黃強提示，均不影響黃
強對該資料真實性之辨認及其訴訟上防禦權行使，其訴訟程序
縱有上開瑕疵亦顯於判決結果不生影響。又原判決認定吳政儒有
撞擊陳沛羽所騎乘機車之故意，已敘明所憑之證據及理由（見原
判決第二十頁），且所採陳易明部分之證言，與藍霈瑄所證有目
擊吳政儒所駕駛之汽車撞擊陳沛羽所騎乘之機車及黃強自車內
伸出手來欲拉人未拉到等語（見原判決第十五頁起），並無矛盾
之情形。上訴人等上訴意旨俱置原判決之明白論敘於不顧，仍執
陳詞再為事實上之爭辯，並就原審採證認事及量刑之職權行使，
任意指摘，難謂已符合首揭法定上訴要件。渠等之上訴皆違背法
律上之程式，均應予以駁回。
據上論結，應依刑事訴訟法第三百九十五條前段，判決如主文。
中    華    民    國  一○○  年   十一   月  二十四  日
                      最高法院刑事第十庭
                          審判長法官  陳  世  淙  
                                法官  陳  東  誥  
                                法官  何  菁  莪  
                                法官  施  俊  堯  
                                法官  洪  曉  能  
本件正本證明與原本無異
                                      書  記  官  
中    華    民    國  一○○  年   十一   月  二十八  日
                                                      Ｅ